臺北高等行政法院判決
　　　　　　　　　　　　　　　　　　 93年度訴字第03771號
　　　　　　　　　　　　　　　.
原　　　告　仙通貨運交通有限公司
代　表　人　甲○○
被　　　告　財政部臺灣省北區國稅局
代　表　人　許虞哲（局長）住同上
訴訟代理人　乙○○
上列當事人間因營利事業所得稅事件，原告不服財政部中華民國
93年9月20日台財訴字第09300305850號訴願決定，提起行政訴訟
。本院判決如下：
    主  文
原告之訴駁回。
訴訟費用由原告負擔。
    事  實
一、事實概要：原告民國（下同）89年度營利事業所得稅結算申
    報，原列報營業收入淨額新臺幣（下同）30,522,654元，全
    年所得額305,227元，課稅所得額305,227元，經被告按帳證
    查核認原告營業性質為承攬運送業，本年度帳列代收款自89
    年 9 月起陸續代收運費計 19 筆，合計 1,987,560 元，惟
    未依規定註記，而予以剔除，核定其營業收入淨額32,510,2
    14 元，全年所得額 2,767,496 元，課稅所得額2,767,496
    元，應補稅額 488,053 元，原告不服，申請復查，未獲變
    更，提起訴願，遭訴願決定駁回，遂向本院提起行政訴訟。
二、兩造聲明：
　(一)原告聲明：
    1.訴願決定、復查決定及原處分均撤銷。
    2.訴訟費用由被告負擔。
  (二)被告聲明：
    1.駁回原告之訴。
    2.訴訟費用由原告負擔。
三、兩造之爭點：原告主張其為承攬運送業，本年度帳列代收款
    自 89 年 9 月起陸續代收運費計 19 筆，合計 1,987,560
    元，被告認定係原告之營業收入是否適法？
  (一)原告主張：
    1.訴願決定機關認為「... 帳列代收款自八十九年九月起陸
      續代收運費計十九筆，合計一、九八七、五六○元，原告
      依營業人開立銷售憑證時限表，於收款時開立統一發票，
      是帳列代收款本為原告以自己之名義承攬業務，已可證實
      為原告之營業行為，原查將原告帳列代收款轉列為營業收
      入，並無不妥，... 原告未舉證當年度已將業務交由他人
      承作之具體證明，僅憑九十年度取得進項憑證沖轉資料，
      無法證明代收轉付屬實... 」惟訴願決定機關亦自承「原
      查以發票形式上要件不符作為轉列之理由未臻明確」，卻
      又依行政法院31年判字第53號判例為由認定原查轉列為營
      業收入之核定並無不妥。此種倒果為因運用舉證責任轉換
      之手法，違反了稅捐機關依法課稅及實質課稅原則，誠難
      令人信服。稽徵機關要課徵所得稅除依法有據之外，更需
      納稅義務人要有實質所得，且是由稽徵機關來舉證才對。
      反觀本案是訴願決定機關亦自承「原查以發票形式上要件
      不符作為轉列之理由未臻明確」，又要原告舉證。質言之
      ，被告將代收款轉列為營業收入，應由被告負舉證責任而
      非原告。被告課稅依據並不明確，且其核定係以發票形式
      上要件不符而轉列，有無實質所得並未查明，反以其應查
      明之職責推給原告，再以原告所提90年度進項憑證及帳簿
      仍不能合理說明為由，否定原告之訴願。
    2.另訴願決定機關認為「第按本件原告主張為代收轉付者，
      自應依上開規定（營利事業所得稅查核準則第18條之2）
      提示相關證據已供被告查核，茲原告所提示之發票既不符
      合上開規定者，原告自應證明該代收轉付之事實，始能准
      予認定... 」惟既然「原查以發票形式上要件不符作為轉
      列之理由未臻明確」之不爭事實，原告即無需舉證，且貨
      運業者同業間有相互調用車輛之商業習慣而有代收轉付情
      形，此代收轉付之性質與營利事業所得稅查核準則第18條
      之2之代收轉付迥然不同。訴願決定機關認為「原核定以
      銷貨發票未依統一發票使用辦法第十七條註明，又其九十
      年度取得進項亦未註明，予以全數轉列，捨營利事業所得
      稅查核準則第十八條之二，而以代收款結帳日逾二個月予
      以全數列為所得，於法不合乙節，按代收轉付之事實，應
      由原告負舉證責任... 」惟同業間代收轉付之沖轉乃屬正
      常運作尚無不法，不需舉證即可合理說明帳列代收款非屬
      營業收入，訴願決定機關不查仍指原告所提帳證不足採認
      ，顯有未洽。
    3.綜上論述，原告帳列代收款非屬營業收入範疇毋待爭議，
      且屬正常之會計運作。
  (二)被告主張：
    1.按「營利事業受託代收轉付款項，於收取轉付之間無差額
      ，其轉付款項取得之憑證買受人載明為委託人者，得以該
      憑證交付委託人，免開立統一發票，並免列入銷售額。前
      項未取得原始憑證（或影本），或已取得而未依規定保存
      者，除能證明代收轉付屬實，准予認定外，其所收款項應
      列為營業收入處理，並依同業利潤標準核計其所得額」為
      營利事業所得稅查核準則第18條之2所明定。
    2.原告89年度營利事業所得稅申報，列報營業收入30,624,4
      58元，經核對原告銷售額明細資料，其開立統一發票銷售
      額1,987,560元，原告列入代收款科目項下，原查以銷項
      發票未依統一發票使用辦法第17條註明，對應科目90年之
      進項亦未註明及結帳日超過兩個月而否准認列，所收款項
      轉列為營業收入，核定營業收入32,612,018元，全數併入
      所得課稅。
    3.原告係為經營汽車貨運業務，其營業性質為承攬運送業，
      本年度帳列代收款自89年9月起陸續代收運費計19筆，合
      計1,987,560元，原告依營業人開立銷售憑證時限表，於
      收款時開立統一發票，帳列代收款本為原告以自己之名義
      承攬業務，已可證實為原告之營業行為，原查將原告帳列
      代收款轉列為營業收入，並無不妥，原告主張貨運業者代
      收轉付為正常現象，原核定以銷貨發票未依統一發票使用
      辦法第17條註明，又其90年度取得進項亦未註明，予以全
      數轉列，捨營利事業所得稅查核準則第18條之2，而以代
      收款結帳日逾2個月予以全數列為所得，於法不合乙節，
      按代收轉付之事實，應由原告負舉證責任，查原告89年度
      總分類帳代收款科目，原告於89年9月26日起至同年12月
      30日止帳列代收款19筆，業已開立統一發票，其勞務提供
      之年度顯為89年度，原告未舉證當年度已將業務交由他人
      承作之具體證明，僅憑90年度取得進項憑證沖轉資料，無
      法證明代收轉付屬實，主張為代收款，核無足採。至於原
      查以發票形式上要件不符作為轉列之理由，雖未臻明確，
      但原告主張為代收轉付之性質，按「當事人主張之事實，
      應負舉證責任，倘所提之證據，不足為其主張事實之證明
      ，自不能認其主張為真。」行政法院31年判字第53號著有
      判例，原告所提90年度進項憑證及帳簿，仍不能合理說明
      89年度之代收款非屬營業收入，原核定並無違誤，請予維
      持。
    4.綜上論述，本件原告之訴為無理由，請准如答辯之聲明判
      決。
    理  由
一、按「營利事業所得之計算，以其本年度收入總額減除成本費
    用、損失及稅捐後之純益額為所得額。」、「營利事業受託
    代收轉付款項，於收取轉付之間無差額，其轉付款項取得之
    憑證買受人載明為委託人者，得以該憑證交付委託人，免開
    立統一發票，並免列入銷售額。前項未取得原始憑證（或影
    本），或已取得而未依規定保存者，除能證明代收轉付屬實
    ，准予認定外，其所收款項應列為營業收入處理，並依同業
    利潤標準核計其所得額。」分別為所得稅法第 24 條及營利
    事業所得稅查核準則第 18 條之 2 所明定。
二、查原告89 年度營利事業所得稅結算申報，原列報營業收入
    淨額新臺幣（下同）30,522,654元，全年所得額 305, 227
    元，課稅所得額 305,227 元，經被告按帳證查核認剔核定
    營業收入淨額 32,510,214 元，全年所得額 2,767,496 元
    ，課稅所得額 2,767,496 元，應補稅額 488,053 元，原告
    不服，申請復查，未獲變更，提起訴願，遭訴願決定駁回，
    遂向本院提起行政訴訟之事實，有原告 89 年度營利事業所
    得稅結算申報書及核定通知書、原告 89 年度營利事業所得
    稅暫繳稅額核定通知書、復查申請書及訴願書等各附原處分
    卷足稽，堪認為真實。兩造主要爭執在：原告主張代收轉付
    款項開立統一發票銷售額 1,987,560 元，是否屬實？經查
    ：
    (一)查原告 89 年度營利事業所得稅申報，列報營業收入30,6
      24,458 元，經被告核對原告銷售額明細資料，其開立統
      一發票銷售額 1,987,560 元，原告列入代收款科目項下
      ，原查以銷項發票未依統一發票使用辦法第 17 條註明，
      對應科目 90 年之進項亦未註明及結帳日超過兩個月而否
      准認列，所收款項轉列為營業收入，核定營業收入 32,61
      2,018 元，全數併入所得課稅。原告不服主張貨運業者代
      收轉付為正常現象，原核以銷貨發票未依統一發票使用辦
      法第 17 條註明，又其 90 年度取得進項亦未註明，予以
      全數轉列，捨營利事業所得稅查核準則第 18 條之 2，而
      以代收款結帳日逾 2 個月予以全數列為所得，於法不合
      等語。被告則以原告係為經營汽車貨運業務，其營業性質
      為承攬運送業，本年度帳列代收款自89年9月起陸續代收
      運費計19筆，合計1,987,560元，原告依營業人開立銷售
      憑證時限表，於收款時開立統一發票，帳列代收款本為原
      告以自己之名義承攬業務，已可證實為原告之營業行為，
      原查將原告帳列代收款轉列為營業收入，並無不妥等語，
      資為答辯。
    (二)按「當事人主張事實，須負舉證責任，倘其所提出之證據
      ，不足為主張事實證明，自不能認其主張之事實為真實。
      」改制前行政法院 36 年判字第 16 號著有判例可供參照
      。查原告主張其為承攬運送業，本年度帳列代收款自89
      年 9 月起陸續代收運費計 19 筆，合計 1,987,560 元，
      因非屬原告之營業收入，而申報非營業收入之代收轉付事
      實，乃有利於原告之事實，依上開判例意旨，自應由原告
      就「代收轉付」之事實負舉證責任。對此，原告於本院言
      詞辯論固提出所開立之統一發票數紙為據（詳見本院卷宗
      ），然審諸該等發票均未依上開營利事業所得稅查核準則
      第18條之2之規定註記代收轉付之意旨，自難僅憑統一發
      票即可遽認原告確有代收轉付之事實。
    (三)次查，自原告所提之上開統一發票，原告 89.9.26 分別
      開立兩張發票，金額各為 93,575 元及 62,550 元予磐英
      科技 (股 )公司及英茂資訊 (股 )公司，同年 9.28 則有
      其同業開立金額為 49,300 元之發票予原告，金額並不相
      符，難認係代收轉付之行為，應係互相調度賺取差價之營
      業行為。是故，原告 89 年度總分類帳代收款科目，其於
      89 年 9 月 26 日起至同年 12 月 30 日止帳列代收款19
      筆，業已開立統一發票，其勞務提供之年度顯為 89 年度
      ，原告既未能舉證當年度已將業務交由他人承作，自難僅
      憑 90 年度取得進項憑證沖轉資料，證明代收轉付之事實
      ，所稱上開代收轉付，與查證之事實未符，自屬無足憑採
      。系爭代收款，應認係原告以自己之名義承攬運送業務之
      營業行為，自應轉列為原告之營業收入，因原告無法提出
      相關營業成本帳證，被告自僅得依同業利潤標準核計其所
      得額。
三、綜上，原告所訴委無足採，從而被告引據首揭規定，認原告
    本年度帳列代收款自89年 9 月起陸續代收運費計 19筆，合
    計1,987,560元，未符代收轉付之規定，予以剔除，核定其
    營業收入淨額32,510,2 14元，全年所得額2,767,496元，課
    稅所得額2,767,496元，應補稅額488,053元，即無違誤，復
    查及訴願決定予以維持，亦無不合。原告仍執前詞訴請撤銷
    ，為無理由，應予駁回。
四、本件事證已臻明確，兩造其餘之攻擊防禦方法及未經援用之
    證據，核與本案之結論，不生影響，爰不一一贅述，併此敘
    明。
據上論結，本件原告之訴為無理由，爰依行政訴訟法第98條第3
項前段，判決如主文。
中　　華　　民　　國　　94　　年　  11　　月　　3　　 日
                 臺 北 高 等 行 政 法 院   第 六 庭
                             審 判 長 法  官　林  樹  埔
                                      法  官　許  瑞  助
                                      法  官　陳  鴻  斌
上為正本係照原本作成。
如不服本判決，應於送達後20日內，向本院提出上訴狀並表明上
訴理由，如於本判決宣示後送達前提起上訴者，應於判決送達後
20日內補提上訴理由書（須按他造人數附繕本）。
中　　華　　民　　國　　94　　年　  11　　月　　3　　 日
                                      書記官  蔡  逸  萱
